【裁判字號】    89,上訴,1078
【裁判日期】    890706
【裁判案由】    違反毒品危害防制條例
【裁判全文】
臺灣高等法院高雄分院刑事判決                  八十九年度上訴字第一七八號
    上  訴  人  臺灣高雄地方法院檢察署檢察官
    被      告  乙○○
    選任辯護人  郭國益
右上訴人因被告違反毒品危害防制條例案件，不服台灣高雄地方法院八十八年度訴字
第一三○八號中華民國八十九年七月六日第一審判決（起訴案號：台灣高雄地方法院
檢察署八十八年度偵字第一二六四七號）提起上訴，本院判決如左：
    主  文
原判決撤銷。
乙○○持有第二級毒品，處有期徒刑陸月，如易科罰金以三百元折算一日。扣案之第
二級毒品安非他命驗後毛重二百十二公克，沒收銷燬之。
    事  實
一、乙○○前於民國（下同）八十二年間因懲治盜匪條例案件經台灣高等法院高雄分
    院判處有期徒刑十二年確定，並於八十六年假釋出獄，竟仍不知悔改，於不詳時
    日，預先將藏有第二級毒品安非他命十一小袋毛重共二百一十二公克之鐵盒，以
    強力磁鐵吸附於高雄縣岡山鎮○○路十六棟及二十棟巷道內之排水溝鐵蓋下持有
  第二級毒品安非他命，嗣經民眾譚耀輝於八十八年五月十六日十四時許，清掃巷
    道水溝無意間發現而向前峰派出所電話報案，經該派出所派員現場埋伏，乙○○
    於同日下午十六時許駕駛其所有車號Ｈ９－６３６３之小客車出現，首先將車停
    放於他巷口空地旁，進入志遠路十六之六號唐媽媽宅內，直至十八時二十分許步
    出駕車，行至高雄縣岡山鎮○○路十六棟及二十棟之巷道內，將車停放在距離該
    巷道內藏有上開鐵盒之排水溝蓋約一公尺處，熄火下車走至車後排水溝蓋欲取所
    藏放鐵盒之際，為警當場查獲，並於該車底盤下發現吸附有強力磁鐵一塊（黑色
    ）而扣押之，及自該水溝蓋下取獲鐵盒一只、磁鐵二塊（白色）、第二級毒品安
    非他命十一小袋毛重共二百一十二公克扣押之。
二、案經高雄縣警察局岡山分局移送高雄地方法院檢察署檢察官偵查起訴。
    理  由
一、訊據被告堅決否認犯行，辯稱：並不知該鐵溝蓋下有扣案之安非他命，亦未受託
    運輸該批安非他命，當日只是將其所有小客車停放於該處後，熄火下車至車尾彎
    身看一下車子，並無任何碰觸鐵溝蓋之行為，警察即將其逮捕並稱其有受託運輸
    毒品之犯行等語。
二、經查：
  (一)查上開事實，業據被告於警訊之初供稱：「（安非他命）不是我所有，是一綽號
    （憲欽）知道我回南部岡山鎮找家人，託我如要去高雄叫我前往右記查獲地點巷
    道水溝鐵蓋內有一鐵盒用磁鐵吸住，叫我翻開該水溝鐵蓋，就會發現該鐵盒，然
    後將該鐵盒拿到高雄交給他。」（見警卷第一頁反面），其於檢察官八十八年五
    月十七日偵訊時亦稱：「警訊實在，我還有帶警員去施憲欽家，但他不在家。」
    、「他是放在鐵盒子裏，鐵盒子放在岡山鎮○○路的水溝裏，他叫我拿去高市○
    ○路附近給他。」（見偵卷第十五頁反面），並有現場照片七張附卷可證（見警
    卷第七至八頁），而扣案鐵盒內裝物經高雄醫學院藥物毒物室以薄層色層分析法
    檢驗結果確為甲基安非他命，此有高雄醫學院附設中和紀醫院檢驗報告單編號Ｂ
    0000000附卷可稽（見原審卷第二二至地二五頁），核與前峰派出所報告
    書中所載「轄民譚耀輝於八十八年五月十六日自行清掃志遠路社區十六棟與二十
    棟之間巷道水溝，無意間發現其中一只鐵製溝蓋內層以強力磁鐵吸附一只鐵盒，
    盒內藏有疑似毒品，並以膠袋分裝許多小袋，因此立即於同日十四時五十分向前
    峰派出所電話報案，本所主管楊連光隨即率員陳封財、項寶華、李超鈞赴現場勘
    查，並展開現場埋伏，在十六時許，乙○○首先露面，將其駕之Ｈ９－６３６３
    號自小客車停於另巷口空地旁，步行至藏毒現巷道口窺探一番，迅即步行入致遠
    路十六之六號唐媽媽宅內，嗣於十八時二十分許步出唐媽媽宅，駕其車並倒車進
    入巷道，將車停放該溝蓋一公尺許，下車繞至車尾彎身欲取毒品，職等遂翻牆逮
    捕陳嫌，並立即於陳嫌所駕Ｈ９－６３６３號自小客車左前方（駕駛座）下底盤
    起出另一塊強力磁鐵。」（見警卷第三頁），及證人即現場埋伏警員李超鈞於原
    審中證稱: 「近三點我們在案發現場埋伏，被告大約過了三十分鐘後有來現場，
    車停於距監視現場約五十公尺處路角走到巷口，朝巷子看了一下，沒有走進巷子
    而進唐媽媽家，約四點多被告將車子倒進巷道距鐵溝蓋一公尺處停車下車，往後
    走到鐵溝蓋處，我們就制伏被告了。」、「我們查車內無所獲，才查到車底盤有
    一塊磁鐵較小，大約原來那一塊三分之一左右。」、「底盤那一塊磁鐵可以吸附
    鐵盒，被告在當場也有說，也有試驗過。當場是試鐵蓋的磁鐵，回所裏還有進一
    步確認車上的磁鐵也可以吸著鐵盒。」等語（見原審卷第一百至一百零一頁），
    證人即派出所主管楊連光、員警陳封財及項寶華於原審中之證言（見原審卷第八
    十八至八十九頁），且參以原審八十九年一月十一日之勘驗筆錄，為測試扣案磁
    鐵編號一、二（即查獲員警李超鈞所稱在查獲現場吸附扣案鐵盒於水溝蓋上之磁
    鐵）及編號三（即自被告車底盤下取出之磁鐵），能否分別吸附扣案鐵盒於水溝
    蓋及汽車底盤上，勘驗結果：「(一)自查獲現場岡山鎮○○路十六棟至二十棟巷口
    ，經當場試驗，扣案之磁鐵可以牢固的將扣案之鐵盒黏貼於水溝蓋上，如照片三
    所示。(二)自喬泓汽車保養廠將被告之Ｈ９６３６３車上架，讓被告指出編號的磁
    鐵緝獲處，如照片四所示，又當場測試編號三之磁鐵，可以牢固的吸附扣案鐵盒
    於汽車底盤下，如照片五、六所示。」（見原審卷第一一三至一一五頁），互核
    一致。被告就扣案之安非他命雖尚未現實占有，但事實上已居於可得支配之狀態
    ，仍屬刑法上所謂「持有」，是被告持有第二級毒品安非他命之犯行洵堪認定。
  (二)次查，被告雖於檢察官八十八年六月二十四日第二次偵訊時辯稱：「（磁鐵作何
    用途？）我有一塊磁鐵向阿蓮『川仔』拿的，放在車子外底部，沒有做何用途。
    」（見偵卷第二十八頁反面），且於本院調查中辯稱：磁鐵是向江茂川要的，證
    人有向我說放在車上面或下面，不要放在車裡面以免影響車子電腦或搖控器，我
    就順手放在車底下等語，而證人江茂川於本院中雖亦供陳：「被告以前住岡山，
    我住阿蓮鄉，朋友介紹認識的，認識十幾年了。八十八年三月時在岡山路邊又碰
    面才又聯絡上，就互相留電話，後來被告到我家泡茶，我家茶几上有一塊磁鐵我
    在把玩，被告就向我要去，我叫他不要放在車尾，這樣電腦會當機，最好放在車
    底或車頂。」、「車底下面比較好，車裡不要放，因為皮包內有提款卡等，遇到
    磁鐵會消磁。」等語（見本院八十九年十月十七日調查筆錄），惟經本院將扣案
    磁鐵接近手錶或法庭之電腦時，並沒有產生證人所說之影響，又於八十九年十一
    月二十九日審理時亦同此當庭再度鑑定無異。是以，不能作為被告上開犯行之合
    理解釋。蓋汽車之主要電子裝置，無非均裝設於駕駛座附近，強力磁鐵縱有影響
    此類電子設備之虞，只要將之放置於較遠之地方即無礙，而車內最遠離汽車電子
    設備之處，應係該車之後座或後車箱，斷非該前座之底盤下方，被告不此之務，
    千方百計，置放之處所，與其所辯甲相矛盾，顯係另有他圖，且其施為甲與前持
    有而藏置第二級毒品安非他命之模式相符。
  (三)被告於警訊時雖辯稱：「（安非他命）不是我所有，是一綽號（憲欽）知道我回
    南部岡山鎮找家人，託我如要去高雄叫我前往右記查獲地點巷道水溝鐵蓋內有一
    鐵盒用磁鐵吸住，叫我翻開該水溝鐵蓋，然後將該鐵盒拿到高雄交給他。他託我
    前取貨時，並沒有告知我該鐵盒內裝安非他命」等語（見警卷第一至二頁），其
    於第一次偵訊中稱：「我還有帶警員去施憲欽家」、「他叫我拿去高雄市榮總附
    近給他。」等語（見偵卷第十五頁反面），惟其於第二次偵訊時卻稱：「（施憲
    欽叫你去拿的？）沒有，只見過一次面。（為何指認施憲欽?）剛好我認識他，
    他家在榮總附近。」、「（為何要發動車輛？）我要去車上拿電話，因天熱而移
    動車子。」等語（見偵卷第二十八頁反面、第二十九頁），且其於原審稱: 「東
    西不是我的，也沒人叫我去拿，警訊時警員叫我隨便交待一個人出來，所以我就
    順口說施憲欽。」（見原審卷第十六頁），「有憲欽人，但姓我不知，是警察寫
    姓施的。」、「是警察叫我要供出一個人，且說憲欽人有在賣毒品，我才指認他
    。」（見原審卷第五十九頁），而被告於本院調查時稱：「沒有（憲欽）這個人
    ，是我編的。警訊中所言『憲欽叫我拿到高雄交給他』這一段也是我編的，我要
    下去拿東西，警察就把我抓起來了。」，前後所述歧異，經本院傳訊證人施憲欽
    到庭證稱：「不認識（被告），（八十八年五月間）在燕巢看守所勒戒，沒有與
    被告合夥製造、販賣、持有或進口毒品。」等語（見本院八十九年十一月十四日
    ），雖依本院法務部在監在押資料表，施憲欽於八十八年度係在七月二十二日入
    高雄看守所直至八月二十五日，又進入屏東監獄至八十九年一月六日出監，亦即
    在本案案發時間並未在押或在監中，此有本院法務部在監在押資料表附卷可資，
    惟仍無法證明上開安非他命係施憲欽所持有而被告係受施憲欽囑託始前去取物等
    情事，尚不足為有利被告之認定。
  (四)系爭第二級毒品安非他命確係以強力磁鐵吸附於高雄縣岡山鎮○○路十六棟及二
    十棟巷道內之排水溝鐵蓋下藏匿之物，且係被告乙○○於八十八年五月十六日十
    六時許駕駛其所有於車底盤下以吸附方式預藏強力磁鐵一塊之車號Ｈ９－６３６
    ３之小客車出現，十八時二十分許步出駕車，行至高雄縣岡山鎮○○路十六棟及
    二十棟之巷道內，將車停放在距離該巷道內藏有上開鐵盒之排水溝蓋約一公尺處
    ，熄火下車走至車後排水溝蓋欲取所藏放鐵盒之際，為警當場查獲，當場於該車
    底盤下查扣吸附有強力磁鐵一塊。已足徵此藏置之第二級毒品安非他命與被告非
    無關聯性，被告於警初訊稱係其友施憲欽託其取運，嗣又屢次稱係刑警人員逼供
    ，復稱係其虛構編造，但經本院詢諸警員，則稱係依其自由意識之陳述，據實記
    載，並無刑求逼供，亦無杜撰捏造，被告亦稱無此刑求逼供之情，被告始終不供
    出施憲欽之住址，但依警員証述，被告有引領警方人員去查証施憲欽，但未找到
    其人，本院依職權查証其住址及其前科資料，提訊施憲欽，其詳如上所述，此部
    分第二級毒品安非他命與施某並無任何關聯性。被告稱其於車底盤藏置持有強力
    磁鐵，往該以強力磁鐵藏置第二級毒品安非他命之水溝鐵蓋處，純屬巧合云云，
    係卸責之詞。
  (五)按行為之處罰，以行為時之法律有明文規定者為限，刑法第一條定有明文，故未
    遂犯或預備犯之處罰，須以法律有明文規定者為限，始得加以處罰。經查，毒品
    危害防制條例第四條就製造、運輸、販賣第二級毒品之犯行，僅就未遂犯加以處
    罰，對於預備犯則無處罰之明文，因此如行為人之行為僅止於預備，自不成立犯
    罪。又，未遂犯及預備犯之區分，係以行為人對於構成犯罪要件之行為，是否已
    開始實行為區分之標準，如行為人已開始實行犯罪行為者，為未遂犯，如行為人
    僅從事構成要件以前之準備行為，則屬預備行為（最高法院三十年上字第六八四
    號判例意旨參照）。次查刑事法上所稱之「持有」，乃指行為人以支配之意思，
    將物品置於自己事實上得為實力支配下之狀態而言；故「持有」云者，必須行為
    人對該財物有支配之意思，並實際上已將之移入於自己事實上得為支配之狀態（
    最高法院八十二年度台上字第一一三五號裁判要旨參照）。刑法上所謂「持有」
    ，係指就特定物在法律上、事實上居於可得支配之狀態而言，不以現實占有為必
    要（最高法院八十一年度台上字第一四一八號裁判要旨參照）。被告駕車前往取
    第二級毒品安非他命而被查獲，事後經警方勘驗其汽車而查扣其車底盤下亦有同
    類裝置之情，經警方拍照存卷，復經台灣高雄地方法院勘驗明確，亦有勘驗筆錄
    及照多幀在卷可按，被告事後翻異前詞，旨在卸責，並無可取，雖不能証明其已
    著手運送第二級毒品安非他命，亦不能証明其販賣第二級毒品安非他命，但其單
    純持有第二級毒品安非他命，則事証明確，犯行應堪認定。
三、核被告所為係犯毒品危害防制條例第十一條第二項之持有第二級毒品安非他命罪
    ，公訴人認係犯毒品危害防制條例第四條第二項之運輸毒品罪，自有未合（但其
    尚未著手啟運，自無運輸或運輸未遂之問題，其詳如前所述），惟起訴之基本社
    會事實相同，自得由本院變更起訴法條審判之。
四、原審不察，以被告尚未著手啟運，自無運輸或運輸未遂之問題，為被告無罪之判
    決，不無違誤，檢察官上訴意指摘原判決不當，尚非全無理由，自應由本院撤銷
    改判，爰審酌被告係在假釋中再犯罪，持有第二級毒品安非他命之數量，犯後推
    諉狡辯之態度等一切情狀，量處有期徒刑六陸月，如易科罰金以三百元折算一日
    。扣案之第二級毒品安非他命驗後毛重二百十二公克，應依毒品危害防制條例第
    十八條第一項規定不問屬於犯人與否，宣告沒收銷燬之。至鑑驗耗用之部分，既
    已滅失，自無庸宣告沒收銷燬之。另於被告汽車底盤下查扣之強力磁鐵一塊（黑
    色），及自該水溝蓋下取獲鐵盒一只、磁鐵二塊（白色），均非違禁物，復不能
    証明係被告所有，爰不予宣告沒收，附此敘明。
據上論斷，應依刑事訴訟法第三百六十九條第一項前段、第三百六十四條、第二百九
十九條第一項前段、第三百條、毒品危害防制條例第十一條第二項、第十八條第一項
、刑法第十一條前段、第四十一條、罰金罰鍰提高標準條例第二條，判決如主文。
本案經檢察官劉翼謀到庭執行職務。
中    華    民    國     八十九     年      十二      月     六   日
                              臺灣高等法院高雄分院刑事第四庭
                                  審判長法官  莊  鎮
                                        法官  李春昌
                                        法官  陳啟造
右甲本證明與原本無異。
檢察官如不服本判決，應於判決送達後十日內向本院提出上訴狀，其未述理由者並
應於提出上訴狀後十日內向本院補提理由書（應附繕本)。
                                      書記官  黃貞嘉
中    華    民    國     八十九     年      十二      月     八   日
附錄：本判決論罪科刑法條全文
毒品危害防制條例第十一條第二項
持有第二級毒品者，處二年以下有期徒刑、拘役或新臺幣三萬元以下罰金。
                                                                 Ｊ


司法院資訊處製作；財團法人民間司法改革基金會備份。
